臺灣板橋地方法院刑事判決　　　　　　　　　　　　九十一年度易字第二八三三號
　　公　訴　人　臺灣板橋地方法院檢察署檢察官
　　被　　　告　甲○○　女　三.
右列被告因誣告案件，經檢察官提起公訴（九十一年度偵字第一六０二０號），本院
判決如左：
    主  文
甲○○未指定犯人，而向該管公務員誣告犯罪，處拘役伍拾玖日，如易科罰金以佰
元折算壹日，緩刑貳年。
    事  實
一、甲○○明知其所簽發以板橋商業銀行興南分行為付款人，帳號00000000
    0號，票號ＪＭ0000000號，面額新台幣五萬零一百元，發票日為九十年
    十月十六日之支票乙紙，已於九十年八月間某日，在臺北縣土城市○○路○段一
    二七號二樓住處，借予丙○○使用，嗣丙○○在取得上開支票後，旋即於同日將
    該支票交付予乙○○，作為清償債務之用，並非遺失，竟因丙○○未如約於支票
    到期前三天拿錢匯入甲○○之支票帳戶，遂欲使前揭支票無法兌領款項，於九十
    年十月十六日，向板信商業銀行興南分行（起訴書誤載為板橋商業銀行）申報掛
    失止付，謊稱上述支票已於九十年十月十四日因在不詳地點遺失為由，報請台北
    市政府警察局及台北縣政府警察局協助偵辦侵占遺失物罪嫌之人，未指定犯人而
    向該管公務員誣告持有上開支票之人犯有侵占遺失物罪。嗣因丙○○將上述支票
    交付予乙○○抵付債務，經乙○○提示上開支票以經掛失止付遭退票，而遭警方
    以涉嫌犯罪偵查，因而查悉上情。
二、案經新竹縣警察局移送臺灣板橋地方法院檢察署檢察官偵查起訴。
    理  由
一、訊據被告甲○○固坦承將上開支票交付丙○○，並於右揭時、地，向該管司法警
    察機關，申報支票遺失，並掛失止付等情不諱，惟矢口否認涉有誣告之犯行，辯
    稱：上開支票本欲開給伊先生使用，但後來又找不到支票，一時昏頭以致遺忘是
    否有將上開支票交付他人，情急之下才會去申報遺失云云。經查：上開支票係被
    告簽發，於九十年八月間交付丙○○用以償付積欠乙○○之借款，業據證人丙○○及乙○○於警訊時證稱屬實，丙○○於警訊時陳稱：因為當初被告借票給伊時
    ，被告叫伊於支票到期前三天就要拿錢匯入被告的戶頭，但是伊在支票到期的前
    三天現金還不夠，當知道支票被報遺失後，伊立刻去被告家找他，問他支票為何
    要報遺失，他說因為伊還沒有還他足五萬元，他又沒有錢匯入戶頭，為了支票的
    信用，所以去報遺失等語。可見被告明知上開支票並未遺失，竟仍向該管司法警
    察機關謊報支票遺失，自始即有意圖使不特定人受刑事處分，主觀上有誣告之犯
    意甚明；被告辯稱遺忘曾否交付上開支票於他人，始去申報遺失，其主觀上無誣
    告犯意云云，並不足採。另被告於填載遺失票據申報書時，該申報書已明載：「
    本人簽發右列票據，現已遺失，除申請付款人止付外，相應報請鈞局協助偵查侵
    占遺失物罪嫌，如有偽報情事，本人應負左列法律責任（即指誣告之責任）」，
    被告焉有不知之理；況不得以不知法律為由，而免除刑事責任，為刑法第十六條
    明定。綜上所述，被告所辯係臨訟卸責之詞，不足採信，此外，並有票據交換所
    退票理由單、上開支票、掛失止付票據提示人資料查報表、票據掛失止付通知書
    、遺失票據申報書影本各一份附卷可稽，本件事證明確，被告犯行應堪認定，應
    依法論科。
二、核被告甲○○所為，係犯刑法第一百七十一條第一項之未指定犯人誣告罪。爰審
    酌被告係因與丙○○間債權債務糾紛，為阻止前開支票遭兌領，始萌犯意，及其
    手段雖有不當，惟乃思慮欠周所致，惡性尚非重大，所生危害亦非鉅，與犯罪後
    之態度等一切情狀，量處如主文所示之刑，並依法諭知易科罰金之折算標準，以
    示懲儆。未查被告甲○○未曾受有期徒刑以上刑之宣告，有臺灣高等法院檢察署
    刑案紀錄簡覆表乙紙附卷可稽，本院認其經此教訓後，當知警惕，信無再犯之虞
    ，因認其所宣告之刑，以暫不執行為適當，併予宣告緩刑二年，以勵來茲，而啟
    自新。
據上論斷，應依刑事訴訟第二百九十九條第一項前段、刑法第一百七十一條第一項、
第四十一條第一項前段、第七十四條第一款，罰金罰鍰提高標準條例第一條前段、第
二條，判決如主文。
本案經檢察官許智評到庭執行職務
中      華      民      國      九十一      年      十一    月    二十九日
                                  臺灣板橋地方法院刑事第二庭
                                          法  官  吳幸娥
右正本證明與原本無異。
如不服本判決，應於判決送達後十日內，向本院提出上訴狀。
                                          書記官  洪惠玲
中      華      民      國      九十一      年    十一  月    二十九    日
附錄本案論罪科刑法條全文：
刑法第一百七十一條第一項：
未指定犯人，而向該管公務員誣告犯罪者，處一年以下有期徒刑、拘役或三百元以下
罰金。
